【裁判字號】    94,上訴,3189
【裁判日期】    950330
【裁判案由】    毒品危害防制條例
【裁判全文】
臺灣高等法院刑事判決                94年度上訴字第3189號
上  訴  人  甲○○
即  被  告
                    （另案在台灣宜蘭監獄執行）
選任辯護人  趙昌平律師
            黃青鋒律師
上列上訴人因毒品危害防制條例案件，不服臺灣宜蘭地方法院94
年度重訴字第4號，中華民國94年7月27日第一審判決（起訴案號
：臺灣宜蘭地方法院檢察署94年度偵字第1311號），提起上訴，
本院判決如下：
    主  文
原判決撤銷。
甲○○共同運輸第二級毒品，處有期徒刑柒年貳月。
扣案之第二級毒品安非他命伍包（合計淨重肆仟捌佰柒拾玖‧壹
玖公克）沒收銷燬；扣案之新台幣伍萬元、黑色手提袋乙只、包
裝安非他命外袋伍只，及新台幣拾玖萬元，均沒收。
    事  實
一、甲○○於民國（下同）九十一年八月初，接受乙○○（綽號
    「豬公」，未經起訴）之委託，由乙○○出資，由甲○○出
    面至高雄市向張少奇（另案經台灣雲林地方法院檢察署通緝
    中）購買大批第二級毒品安非他命，再將購得之安非他命自
    高雄市運輸回宜蘭縣頭城鎮交付予乙○○，並由乙○○給付
    一定之報酬，甲○○遂與乙○○共同基於運輸第二級毒品之
    犯意聯絡，由乙○○於九十一年八月二日匯款新台幣（下同
    ）一百六十萬元至甲○○在板信商業銀行新興分行開設之第
    00000000000000號帳戶內，做為購買毒品之
    資金，惟因張少奇一時無法交貨，甲○○即將款項退還乙○
    ○。至同年八月二十日晚間，甲○○、乙○○在高雄市芝豐
    飯店與張少奇見面，初步約定以一百八十五萬元之價格向張
    少奇購買約五公斤之安非他命，於翌日（八月二十一日）下
    午交易，另由乙○○支付五萬元與甲○○做為酬勞，乙○○
    遂又交付現金一百九十萬元與甲○○。翌日（九十一年八月
    二十一日）下午二時許，甲○○隻身攜帶上開款項前往高雄
    市○○區○○路楠都賓館附近與張少奇會面，二人再至朝明
    路建仁醫院對面某肉丸小吃店交易毒品，並商議確認以一百
    六十六萬元之價格向張少奇購買安非他命五包，甲○○付款
    後，張少奇即聯絡某成年男子（真實姓名、年籍不詳）駕駛
    ＹＮ－九二０二號白色小客車前往，由該男子在車上將裝置
    於黑色提包內之安非他命五包（合計淨重四八七九‧一九公
    克，均另以外袋包裝）交付於甲○○，甲○○取得毒品後，
    復將乙○○所交付預備購買安非他命之用剩餘之十九萬元藏
    置於黑色提包內，旋即攜帶該五包安非他命開始運輸至宜蘭
    線頭城鎮交予乙○○，並由該名男子自該肉丸店前載送甲○
    ○經由高雄市○○路、鳳楠路、至經建路二十八號統聯汽車
    客運股份有限公司招呼站候車。惟因張少奇早經警調人員實
    施監控，甲○○甫自白色小客車下車在路旁候車之際，即於
    當日下午二時四十分許在該處遭當場逮捕，並扣得上開安非
    他命五包，該不詳男子已交付予甲○○所有裝置安非他命之
    黑色手提袋乙只、包裝安非他命外袋五只、乙○○所有預備
    購買安非他命剩餘之十九萬元，並在甲○○之皮夾內查扣得
    乙○○所交付之購買及運輸毒品報酬五萬元（該皮夾內另有
    與本案無關之現金八千六百五十三元及偽鈔千元券乙張）。
    再於當日下午二時四十分許，在高雄市○○區○○路建仁醫
    院旁之統一超商逮捕張少奇，並在其身上扣得販賣安非他命
    所得之一百六十六萬元。
二、案經法務部調查局中部機動工作組暨內政部警政署保安警察
    第三總隊第三大隊報告台灣雲林地方法院檢察署檢察官偵查
    後，呈請台灣高等法院檢察署檢察長核轉台灣宜蘭地方法院
    檢察署檢察官偵查起訴。
    理  由
一、訊據上訴人即被告對其於前揭時地向張少奇購買安非他命後
    遭警查獲，並扣得前開毒品、現金等物之事實，均坦承不諱
    ，惟矢口否認有運輸毒品之犯行，辯稱其向友人借款獨資向
    張少奇購買扣案安非他命，供自行慢慢施用，以前因害怕刑
    責而謊稱係替「豬董」購買，「豬董」係乙○○，實際綽號
    「豬公」等語。惟查：
  (一)被告於法務部調查局中部機動工作組（下稱中機組）詢問、
    及偵查、原審中，均陳稱係替「豬董」購買安非他命，嗣於
    本院審理時指稱「豬董」即係乙○○，現在台灣宜蘭監獄執
    行等語（本案卷第三十九之一頁），經本院借提乙○○到案
    查證後，乙○○證稱其綽號係「豬公」，並非「豬董」，並
    否認曾出資委託被告購買運輸安非他命等情，被告亦陳稱奇
    實際叫乙○○「豬公」，並非「豬董」等語（本院卷第七十
    二頁）。惟查乙○○於九十一年八月二日曾匯款一百六十萬
    元至被告在板信商業銀行新興分行開設之第0000000
    0000000號帳戶內，有扣案之該存摺可稽，並經本院
    當庭勘驗提示無訛（本院卷第七十一頁），而被告於中機組
    詢問時即供稱：該匯款原是要向張少奇購買安非他命，但張
    少奇沒貨沒有交易成，便將現金還給「豬董」，該筆匯款係
    「豬董」所匯，但不知其本名是否為乙○○等語（偵字第三
    五五一號一卷第三十四頁反面至第三十五頁），於本院審理
    時更明確供稱該款是「豬公」所匯等語（本院卷第七十二頁
    ）；又被告供稱：「豬董」住在頭城鎮○○路，與我是同鄉
    等語（偵字第三五五一號一卷第三十四頁），查被告係宜蘭
    縣人，住所為宜蘭縣頭城鎮○○路五號，證人乙○○住所為
    宜蘭縣頭城鎮○○路一九六號，亦據證人乙○○供明（本院
    卷第六十七頁），均核與被告所述屬情節相符，故被告在偵
    查及原審中所稱之「豬董」，實際即為綽號「豬公」之乙○
    ○其人，應堪認定。
  (二)被告如何受乙○○所託，由乙○○出資並給與五萬元之報酬
    ，由被告出面向張少奇洽購安非他命，並於購得扣案之五包
    安非他命後，在運輸交付乙○○途中遭查獲等事實，業據被
    告甲○○於中機組詢問、及偵查中自白不諱（偵字第三五五
    一號一卷第三十三頁至第三十五頁、第八十二頁至第八十三
    頁、第一一七頁，偵字第一三一一號卷第九頁），在原審法
    院準備程序及審理時中亦承認檢察官所起訴之犯罪事實，並
    陳稱在中機組所述都是實在等語（原審卷第十六至十七頁、
    第二十九頁至第三十二頁），被告對其上開陳述之任意性亦
    不否認，自堪認被告之上開自白係出於自由意志。並有扣案
    之安非他命五包、裝置安非他命之黑色手提袋乙只、包裝安
    非他命外袋五只、在黑色手提袋內查扣之十九萬元、板信商
    業銀行存摺、晶片卡、在被告皮夾內查扣得之五萬元八千六
    百五十三元及偽鈔千元券乙張（其中五萬元係乙○○交付被
    告之報酬）可稽。扣案之安非他命五包經法務部調查局鑑定
    結果（編號壹之一至壹之五），均係第二級第八十九項毒品
    甲基安非他命，合計淨重四八七九‧一九公克，有法務部調
    查局九十一年九月二十四日調科壹字第○九一二三五五一三
    ○號檢驗通知書影本、及九十五年一月十八日調科壹字第○
    九五○○○三一三六○號函可憑（偵字第三五五一號一卷第
    四頁、本院卷第七十九頁）。另證人張少奇於九十三十月十
    五日即遭台灣雲林地方法院檢察署通緝，迄今仍未緝獲，而
    無法傳證，又張少奇雖未承認販賣安非他命與被告，然其對
    於案發當日確與被告在上開地點見面、警方在其身上查扣之
    一百六十六萬元係被告所交付、及被告係搭乘白色轎車離去
    等情亦均供承不諱（偵字第三五五一號一卷第二十三頁至第
    二十四頁、第八十四、八十五頁、偵字第三五五一號二卷第
    二十六頁），且於中機組訊問時曾供稱：甲○○天天打電話
    要其幫找安非他命，甲○○與其碰面時問其是否有安非他命
    ，其表示朋友處有等語（偵字第三五五一號一卷第一三０頁
    反面，張少奇中機組及偵查中所為之上開陳述，均係出於其
    自由意志，並無遭受強暴、脅迫、詐欺、利誘等不法外力干
    擾情形，依刑事訴訟法第一百五十九條之一、第一百五十九
    條之二規定，有證據能力，得為證據），復有在張少奇身上
    查扣之現金一百六十六萬元可稽。綜合上開事證，自堪認被
    告之上開自白確與事實相符。又被告及乙○○原雖與張少奇
    約定購買一百八十五萬元之安非他命，被告並已收受五萬元
    之報酬，然而被告實際與張少奇交易結果確定交付之價金為
    一百六十六萬元，剩餘之十九萬元被告將之放置於裝置安非
    他命之黑色手提包內遭查扣等情，業據被告於本院審理時供
    承不諱（本院九十五年三月九日審判筆錄），核與乙○○共
    交付一百九十萬元與被告，其中五萬元為被告之報酬，一百
    六十六萬元係交付張少奇之價金，尚剩餘十九萬元之情形完
    全吻合，故被告在中機組及偵查所述交付一百八十五萬元與
    張少奇部分，自有誤會，應以其在本院審理時所陳述之情節
    為可採。
  (三)被告雖否認有運輸犯行，並辯稱其收到安非他命即遭查獲云
    云。惟按所謂「運輸」，係指本於運輸意思而搬運輸送而言
    ，倘其有此意圖者，一有搬運輸送之行為犯罪即已成立，並
    非以運抵目的地為完成犯罪之要件。而運輸毒品罪，並不以
    兩地間毒品直接搬運輸送移轉存置於特定地點為限，其以迂
    迴、輾轉方法，利用不相同之運輸工具、方法，將特定之毒
    品移轉運送至終極目的地者，其各階段之運送行為，均不失
    為「運輸」行為之一種。又運輸毒品罪之成立，不以為他人
    輸送為必要，即為自己輸送者亦包括在內（參見最高法院九
    十三年度台上字第一四七二號、九十二年度台上字第五四二
    六號、八十二年度台覆字第一二七號判決意旨）。乙○○雖
    與被告共同與張少奇見面初步商議購買毒品事宜，然實際交
    易時仍由被告單獨出面購買取得毒品，再由被告攜帶運送毒
    品交付與乙○○，渠等購買之安非他命數量高達約五公斤，
    被告乙○○之住所又均在宜蘭縣頭城鎮，距離高雄市路途遙
    遠，被告等取得安非他命後之運送過程，顯非零星夾帶或短
    途持送之情形可比，渠等有運輸安非他命之犯意甚明。次查
    被告取得持有扣案安非他命之地點係在高雄市○○區○○路
    建仁醫院對面某肉丸小吃店前，由該名不詳男子所駕駛之白
    色小客車上，被告取得安非他命後係由該名男子自該肉丸店
    前載送甲○○至經建路二十八號統聯客運公司招呼站候車時
    為警查獲等情，業據被告於中機組訊問時供述綦詳（偵字第
    三五五一號一卷第三十三頁反面），而由該肉丸店至該客運
    招呼站，需經由高雄市○○路、鳳楠路，始能抵達經建路，
    路程並非短暫，亦有蕃薯藤電子地圖可參（本院卷第五十頁
    ），被告取得扣案之安非他命後囑該名不詳男子以小客車將
    其載運至統聯客運公司招呼站候車之時，即已著手實施將特
    定之毒品移轉運送至終極目的地之階段行為，被告事後辯稱
    其甫收受安非他命及遭查獲云云，顯無可採。
  (四)被告於本院審理時翻異前供，辯稱扣案毒品係其向莊姓友人
    借款自行購買，欲慢慢施用，並非替乙○○購買運輸云云，
    均與前述確切證據資料不符，無非事後畏罪卸飾之詞，要無
    可採。另被告雖聲請傳訊莊姓友人，但始終無法指出該名莊
    姓友人之真實姓名、住所、及年籍資料，本院實際亦無從傳
    喚。證人乙○○雖否認委託被告購買安非他命，然此顯係證
    人乙○○恐遭刑事訴追所為之推諉之詞，亦不足資為有利於
    被告之論據。
  (五)綜上所述，本案事證明確，被告之犯行應堪認定。
二、核被告所為，係犯毒品危害防制條例第四條第二項之運輸第
    二級毒品罪。其與乙○○間，有自己共同犯罪之意思聯絡，
    而推由被告著手實施運輸毒品之構成要件行為，仍均屬共同
    正犯。被告行為後，毒品危害防制條例於九十二年七月九日
    修正公布，自九十三年一月九日施行，惟關於該條例第四條
    第二項之運輸第二級毒品罪之犯罪構成要件及法定刑並未實
    際修正，自無新舊法變更比較適用之問題，應逕依修正後之
    毒品危害防制條例論處。
三、原判決對被告予以論科，固非無見。然查：(1)乙○○與被告
    就運輸第二級毒品間有自己共同犯罪之意思聯絡，而推由被
    告實施犯罪構成要件之行為，原判決未將乙○○論以共同正
    犯，自有未洽。(2)犯毒品危害防制條例第四條至第九條、第
    十二條、第十三條或第十四條第一項、第二項之罪者，其供
    犯罪所用或因犯罪所得之財物，均沒收之，如全部或一部不
    能沒收時，追徵其價額或以其財產抵償之。毒品危害防制條
    例第十九條第一項定有明文，此係採義務沒收主義，裁判上
    並無斟酌之權。扣案由乙○○交付予被告之五萬元，係被告
    因犯罪所得之物；另扣案之黑色手提袋乙只、及包裝安非他
    命之外袋五只，業由該名不詳男子連同安非他命一併交付予
    被告，自屬被告所有供運輸毒品所用之物；原判決對之均恝
    置不論，適用法則自有不當。(3)被告實際購買毒品交付予張
    少奇之價金為一百六十六萬元，原判決誤認為一百八十五萬
    元，亦與卷內事證不相適合。被告提起上訴，否認犯罪，雖
    無理由，然原判決既有可議，自屬無法維持，應由本院將原
    判決撤銷，另為適法之諭知。爰審酌被告為貪圖不法利益，
    從事運輸毒品之犯行，對社會之危害非輕，惟犯罪後尚能坦
    承犯行，頗有悔意，並指證提供毒品之人，態度良好等一切
    情狀，量處如主文第二項所示之刑，以示儆懲。扣案第二級
    毒品安非他命五包（合計淨重四八七九‧一九公克），係查
    獲之第二級毒品，應依法宣告沒收銷毀。扣案由乙○○交付
    被告之五萬元，係被告因犯罪所得之物；扣案之黑色手提袋
    乙只、及包裝安非他命之外袋五只，均屬被告所有供運輸毒
    品所用之物；均依毒品危害防制條例第十九條第一項前段規
    定沒收。另該等款項及物品均已扣案，並無全部或一部不能
    沒收之情形，自無庸預知追徵其價額或以其財產抵償之必要
    。另扣案之十九萬元，係共犯乙○○所有供犯罪預備之物，
    並依刑法第三十八條第一項第二款規定沒收。
據上論結，應依刑事訴訟法第三百六十九條第一項前段、第三百
六十四條、第二百九十九條第一項前段、毒品危害防制條例第四
條第二項、第十八條第一項前段、第十九條第一項、刑法第二十
八條、第三十八條第一項第二款、第十一條，判決如主文。
本案經檢察官羅榮乾到庭執行職務。
中    華    民    國    95    年    3     月    30    日
                  刑事第十九庭  審判長法  官  林堭儀
                                      法  官  陳憲裕
                                      法  官  宋  祺
以上正本證明與原本無異。
如不服本判決，應於收受送達後十日內向本院提出上訴書狀，其
未敘述上訴之理由者並得於提起上訴後十日內向本院補提理由書
（均須按他造當事人之人數附繕本）。
                                      書記官  蔡慧娟
中    華    民    國    95    年    3     月    30    日
附錄：本案論罪科刑法條全文
毒品危害防制條例第4條第2項
製造、運輸、販賣第二級毒品者，處無期徒刑或 7 年以上有期徒
刑，得併科新臺幣 7 百萬元以下罰金。


司法院資訊處製作；財團法人民間司法改革基金會備份。
